【裁判字號】    89,易,247
【裁判日期】    890823
【裁判案由】    損害債權
【裁判全文】
臺灣臺東地方法院刑事判決                          八十九年度易字第二四七號
    公  訴  人  臺灣台東地方法院檢察署檢察官
    被      告  乙○○
    選任辯護人  吳漢成
右列被告因毀損債權案件，經檢察官提起公訴（八十九年度偵字第五一八號），本院
判決如左：
    主  文
乙○○債務人於將受強制執行之際，意圖損害債權人之債權，而處分其財產，處有期
徒刑月，如易科罰金，以佰元折算壹日。緩刑貳年。
    事  實
一、乙○○明知其因積欠甲○○會款新台幣（下同）二十五萬元，於民國八十八年十
    一月九日，經台灣高等法院花蓮分院以八十八年度上字第六四號判決應如數給付
    確定，竟意圖損害甲○○之債權，隨即於八十八年十二月二十三日與不知情之莊
    豐榮簽約，將其所有台東市○○街四十九號四樓建築改良物及建物坐落之台東市
    ○○段第五一二六號土地之應有部分（萬分之一百六十一）出賣與莊豐榮，並於
    八十九年二月十一日，將其所有上述不動產所有權移轉登記與莊豐榮，處分上開
    財產。
二、本案經甲○○訴由台灣台東地方法院檢察署檢察官偵查起訴。
    理  由
一、被告乙○○坦承於八十九年二月十一日處分前述不動產，但矢口否認有毀損債權
    之犯行，辯稱：他早於告訴人八十九年一月二十七日向本院遞狀申請強制執行前
    處分前述不動產，處理後，被告於八十九年一月間，在台灣中小企業銀行台東分
    行尚有數十萬元之存款可供強制執行，此存摺之存款一直到八十九年二月二十一
    日尚有六十四萬一千五百七十六元，告訴人自可對被告之前述財產強制執行，以
    受清償，換言之，被告處分財產之行為，並不影響債權人之強制執行，被告並無
    毀損債權之故意。經查：
  (一)被告前述犯罪事實，除據告訴人指訴明確外，並經證人莊豐榮到庭證述屬實，此
    外復有台灣高等法院以八十八年度上字第六四號民事判決、台東縣台東地政事務
    所八十九東地所字第一三二四○號土地所有權移轉登記案卷影本一份，土地登記
    簿謄本及建物登記簿謄本各一份在卷可以佐證。
  (二)另前述台灣高等法院花蓮分院八十八年度上字地六四號民事判決於八十八年十一
    月九日判決確定，而被告於前述民事判決確定後，隨即於八十八年十二月二十三
    日出賣其所有之上述不動產，並於八十九年二月十一日，將其所有之上述不動產
    移轉登記與莊豐榮，處分其所有不動產，而減弱對告訴人債權清償之擔保，其主
    觀上顯有損害債權之故意已極為明顯。
  (三)況依被告所提出台灣中小企業銀行存摺之記載，與其強調其於八十九年一月至二
    月間，有數十萬元之資產可供執行之情形亦不符（其存款隨股票之買賣而增減，
    舉例言之，其於八十九年二月二十一固然有六十四萬一千五百七十六元，但於同
    年二月十九日則僅有一萬七千二百四十八元），不足為其有利之認定。
  (四)綜上所述，本件事證明確，被告犯行堪以認定。
二、被告所犯的罪名為，刑法第三百五十六條之損害債權罪。爰審酌被告犯罪之動機
    、目的、手段，犯罪時所受之刺激及其品性、生活狀況、智識程度、犯罪所生之
    損害，及犯罪後態度等一切情狀，量處如主文所示之刑，並諭知易科罰金之折算
    標準，以為懲儆。末查被告未曾受有期徒刑以上刑之宣告，有台灣台東地方法院
    檢察署刑案資料查註紀表一紙在卷可按，經此偵審程序並定刑教訓，應知警惕無
    虞再犯，並進一步斟酌被告單親家庭之狀況，尚須負擔其女陳思潔（七十六年三
    月四日生）養護之責（見卷附之戶籍謄本），本院認所宣告之刑以暫不執行為當
    ，爰併宣告緩刑二年，以啟自新並觀後效。
據上論斷，應依刑事訴訟法第二百九十九條第一項前段、刑法第三百五十六條、第四
十一條、第七十四條第一款，罰金罰鍰提高標準條例第一條前段、第二條，判決如主
文。
中    華    民    國      八十九      年      八      月    二十三      日
                                  臺灣臺東地方法院刑事庭
                                          法  官 黃 堯 讚
右正本證明與原本無異。
如不服本判決，應於判決送達後十日內，向本院提出上訴狀。（須附繕本）
「切勿逕送上級法院」
                                          書記官 潘 正 苓
中    華    民    國      八十九      年      八      月    二十五      日
附錄
刑法第三百五十六條
債務人於將受強制執行之際，意圖損害債權人之債權，而毀壞、處分或隱匿其財產者
，處二年以下有期徒刑、拘役或五百元以下罰金。


司法院資訊處製作；財團法人民間司法改革基金會備份。
